【裁判字號】    90,易緝,148
【裁判日期】    900530
【裁判案由】    詐欺
【裁判全文】
臺灣臺中地方法院刑事判決                          九十年度易緝字第一四八號
    公  訴  人  台灣台中地方法院檢察署檢察官
    被      告  乙○○
右列被告因詐欺案件，經檢察官提起公訴（八十七年度偵字第一五八七三號），本院
判決如左：
    主  文
乙○○無罪。
    理  由
一、公訴意旨略以：被告乙○○自稱「陳明生」意圖為自己不法所有之概括犯意，於
    民國八十六年間，在中國時報、聯合報等報章上刊登「代辦信用貸款，僅需三至
    五天就可貸到款項，過件收費」等廣告，誘得急須用錢之人以（○四）0000
    000號電話與渠連絡，再向被害人詐稱須先匯寄手續費與資料費至特定之郵局
    帳戶內，始可代辦信用貸款之方式，而詐騙款項，並由同案被告張紋銅、高文章
    、李偉慶、甲○○（均經本院判決詐欺部分無罪在案）等人，分別基於幫助詐欺
    之不法犯意，而提供：(1)郵政劃撥儲金帳號00000000號，戶名張紋銅、
    (2)郵政劃撥儲金帳號00000000號，戶名高文章、(3)郵政劃撥儲金帳號0
    0000000號，戶名李偉慶、(4)郵政劃撥儲金帳號00000000號，戶
    名李宗霓之郵局帳戶，供被告乙○○用以詐欺他人款項使用，其間計有被害人顏
    美繁陷於錯誤，先後於八十六年七月十五日、七月二十二日及七月二十三日，分
    別匯寄新台幣（下同）一萬八千元、二萬八千元與三千元至同案被告高文章上開
    帳戶內，另於八十六年七月二十四日，再匯寄一萬五千元至同案被告張紋銅上開
    帳戶內；另有被害人蔡清萬則於八十六年十一月十七日，匯寄一萬五千元至同案
    被告高文章上開帳戶及匯寄二萬一千元至同案被告李偉慶上開帳戶內。因認被告
    乙○○涉犯詐欺罪嫌等語。
二、按犯罪事實應依證據認定之，無證據不得推定其犯罪事實；又不能證明被告犯罪
    者，應諭知無罪之判決，刑事訴訟法第一百五十四條、第三百零一條第一項分別
    定有明文；且認定不利於被告之事實，須依積極證據，苟積極證據不足為不利於
    被告事實之認定時，即應為有利於被告之認定，更不必有何有利之證據；及事實
    之認定，應憑證據，如未能發現相當證據，或證據不足以證明，自不能以推測或
    擬制之方法，以為裁判期礎，亦分有最高法院三十年上字第八一六號、四十年台
    上字第八六號判例可資參照。
三、本件公訴人認被告乙○○涉犯刑法第三百三十九條第一項之詐欺罪嫌，係以被害
    人顏美繁之姊顏美娥及被害人蔡清萬於法務部調查局台中市調查站中所為匯款過
    程之指述、同案被告甲○○於調查站中指認被告乙○○之口卡照片為「陳明生」
    之人及（○四）0000000號電話之申請名義人為被告乙○○等情，為其主
    要論據。惟訊之被告乙○○堅詞否認有公訴人所指詐欺犯行，並辯稱：伊從未借
    款予同案被告甲○○，且伊之國民身分證曾遭不明人士騙走等語。經查，本案被
    害人顏美繁、蔡清萬受他人詐騙而為匯款之上開帳戶，雖為同案被告張紋銅、高
    文章、李偉慶三人所分別開立之帳戶一節，固據同案被告張紋銅、高文章、李偉
    慶三人供承在卷，並有相關開戶及對帳單資料附於偵查卷內可資佐證。惟查：
    （一）被害人顏美繁等人據以匯款之上開帳戶，固分為同案被告張紋銅、高文章
          、李偉慶、甲○○等人所有，惟仍應調查其他積極之證據以資審認。次查
          ，調查局人員經依被害人顏美繁之姊顏美娥所提供之上開詐欺集團自稱「
          余文光」及「黃經理」之男子所留○四–0000000、000000
          0、0000000、0000000、0000000號電話號碼及車
          牌號碼ＮＴ–七五二二號自小客車進行追查，未有下文，且因無法證明案
          外人鄭淑鈴（ＮＴ–七五二二號自小客車之所有人）犯罪，而為不起訴處
          分在案，且依卷附郵局對帳單資料內容觀之，同案被告張紋銅、高文章、
          李偉慶、甲○○所分別開立之上開帳戶，自八十六年五月間起即有多筆交
          易，且均係被害人匯款入帳後，於當日或翌日即由集團人員以自動提款機
          提款方式提領一空，足見上開詐騙集團行事極為小心，再參以此類詐欺犯
          罪型態，其犯罪者大都以冒用他人名義開戶或以詐得之他人帳戶供己使用
          等方式，充為詐騙被害人之匯款帳號，且所用之聯絡電話亦多為冒名申，
          以避免留下可供警方追查之線索，藉以規避刑責，此為一般刑事犯罪實務
          所可得知之經驗，如謂被告乙○○以自身名義申裝電話用以對外行騙使用
          ，實與經驗相悖。
    （二）次查，被告乙○○前於八十六年三月二十八日，確有因求職之故而遭不明
          人士騙取國民身分證，其並曾向警方報案一節，有台中市警察局第二分局
          九十年五月十七日中分二刑字第一六四三○號函附之民眾報案紀錄單影本
          一份在卷可證。又同案被告甲○○於本院審理中，另以證人身分到庭證實
          ：被告乙○○本人並非當初自稱為「陳明生」之人，其於調查站中指認被
          告乙○○之口卡照片為「陳明生」乃係誤認等語（見本院九十年五月二十
          三日審判筆錄）。另綜觀全卷，除被害人顏美繁、蔡清萬等人因受他人詐
          騙而為匯款至同案被告張紋銅、高文章、李偉慶所分別開立之上開帳戶內
          等情外，並無其他積極證據可供認定被告乙○○確有公訴人所指詐欺犯行
          ，被告乙○○所辯國民身分證遭人騙取及並未參與詐財之詞，應可採信。
          揆諸前揭規定及判例意旨，於積極證據不足為不利於被告之認定時，即應
          為有利於被告事實之認定，此外，復查無其他積極之證據，足認被告楊信
          鋒確有公訴人所指詐欺犯行，不能證明被告乙○○犯罪，自應為其無罪之
          諭知。
據上論斷，應依刑事訴訟法第三百零一條第一項前段，判決如主文。
中      華      民      國    九十      年      五      月     三十     日
      臺灣臺中地方法院刑事第七庭
                                    法  官  林  宗  成
右正本證明與原本無異。
如不服本判決，應於送達後十日內向本院提出上訴狀（須附繕本），上訴於台灣高等
法院台中分院。
                                    書記官
中      華      民      國    九十      年      五      月     三十     日


司法院資訊處製作；財團法人民間司法改革基金會備份。
